【裁判字號】    94,訴,1343
【裁判日期】    950331
【裁判案由】    槍砲彈藥刀械管制
【裁判全文】
臺灣板橋地方法院刑事判決              94年度訴字第1343號
公  訴  人  臺灣板橋地方法院檢察署檢察官
被      告  甲○○
指定辯護人  林衍鋒律師
上列被告因槍砲彈藥刀械管制案件，經檢察官提起公訴（94年度
核退偵字第557 號），本院判決如下：
    主  文
甲○○未經許可，持有可發射子彈具有殺傷力之改造手槍，累犯
，處有期徒刑年陸月，併科罰金新臺幣伍萬元，罰金如易服勞
役，以銀元佰元即新臺幣玖佰元折算壹日。
扣案具殺傷力仿CLOCK 17型半自動手槍之改造手槍壹枝（含彈匣
壹個；槍枝管制編號0000000000號）、改造子彈顆均沒收。
    事  實
一、甲○○前因違反懲治盜匪條例及搶奪案件，經臺灣高等法院
    以85年度上更一字第634 號判決分別判處有期徒刑四年、一
    年，應執行有期徒刑四年六月，後經最高法院以85年度台上
    字第5987號判決駁回上訴確定，嗣於民國88年8 月4 日縮短
    刑期假釋出監，並於90年7 月2 日縮刑假釋期滿視為執行完
    畢。
二、甲○○明知可發射子彈具有殺傷力之改造手槍及子彈，分別
    係槍砲彈藥刀械管制條例第4 條第1 項第1 款、第2 款所管
    制之槍彈，非經中央主管機關許可，不得無故持有之，竟基
    於持有可發射子彈具有殺傷力之改造手槍、子彈之犯意，於
    94年1 月上旬某日，在臺北縣三重市○○○路夜市內，以新
    臺幣六萬元之代價，向真實姓名年籍不詳綽號「阿和」之成
    年男子，購買具殺傷力仿CLOCK 17型半自動手槍製造之玩具
    手槍換裝土造金屬槍管改造而成之改造手槍一枝（含彈匣一
    個），及具殺傷力之改造子彈六顆，而無故持有上開槍彈，
    並於94年4 月初在臺北縣新莊市○○道試射其中二發子彈。
    嗣於94年4 月14日下午5 時20分許，在臺北縣新莊市○○路
    ○段560 號前為警查獲，並扣得上開改造手槍一支（含彈匣
    一個）與改造子彈四顆（其中一顆經內政部警政署刑事警察
    局鑑驗試射後已失其效能）。
二、案經臺北縣政府警察局新莊分局報請臺灣板橋地方法院檢察
    署檢察官偵查起訴。
    理  由
一、訊據被告固坦承於前揭時、地購買上開手槍、子彈並持有之
    事實，惟矢口否認有持有具殺傷力改造手槍部分之犯行，辯
    稱：該把槍枝發射時會卡彈，應不具殺傷力云云。然查前揭
    事實，業據被告於警詢、偵查及本院準備程序中均坦承不諱
    ，並有上開改造手槍一支（內含彈匣一個）及改造子彈四顆
    扣案可資佐證。該把改造手槍及子彈四顆經送內政部警政署
    刑事警察局鑑定結果，判定：「一、送鑑改造槍枝一枝（槍
    枝管制編號0000000000），認係由仿CLOCK 廠17型半自動手
    槍製造之玩具手槍換裝土造金屬槍管而成之改造手槍，機械
    性能良好，可擊發適用子彈，具有殺傷力。二、送鑑改造子
    彈四顆，認均係具直徑約8.96mm金屬彈頭之土造子彈，經採
    樣一顆試射，可擊發，認具殺傷力。」乙節，亦有該局94年
    4 月26日刑鑑字第0940058981號槍彈鑑定書一份在卷可稽。
    其中上開刑事警察局係採用試射法擊發其中一顆子彈，認具
    有殺傷力，顯見並無被告所稱卡彈之情事，被告上開所辯當
    非足採。據此，本案事證明確，被告犯行堪予認定。
二、論罪科刑部分：
  (一)按可發射子彈具有殺傷力之各式槍砲及子彈，分係槍砲彈藥
    刀械管制條例第4 條第1 項第1 款、第2 款所稱槍砲、彈藥
    ，非經中央主管機關許可，不得製造、販賣、運輸、轉讓、
    出租、出借、持有、寄藏或陳列。被告未經許可持有之，核
    其所為，係犯同條例第8 條第4 項之未經許可持有可發射子
    彈具有殺傷力之改造手槍罪及同條例第12條第4 項之未經許
    可持有子彈罪。又被告同時持有具殺傷力之改造手槍及子彈
    ，係以一持有行為同時觸犯上開二罪名，為想像競合犯，應
    依刑法第55條之規定，從一重以未經許可持有可發射子彈具
    有殺傷力之改造手槍罪處斷。
  (二)被告前因違反懲治盜匪條例及搶奪案件，經臺灣高等法院以
    85年度上更一字第634 號判決分別判處有期徒刑四年、一年
    ，應執行有期徒刑四年六月，後經最高法院以85年度台上字
    第5987號判決駁回上訴確定，嗣於88年8 月4 日縮短刑期假
    釋出監，並於90年7 月2 日縮刑假釋期滿視為執行完畢乙節
    ，有臺灣高等法院被告前案紀錄表一份在卷可按，其受有期
    徒刑執行完畢後五年內，再犯本件有期徒刑以上之罪，為累
    犯，應依刑法第47條之規定，加重其刑。
  (三)被告雖稱其於警方臨檢時，主動將上開槍彈交予警方，並非
    經警方搜索所得云云。然當時查獲被告之警員乙○○於本院
    審理中業已到庭證稱：「民眾檢舉報案，說查獲地點有人拿
    槍械在那邊拉滑套，疑似在那裡把玩槍械，所以我們就依據
    民眾提供的穿著，去那邊查緝，被告看到我們就疑似要逃跑
    ，被告身上有一個腰包，我問他是什麼東西，被告就坦承說
    裡面有槍枝。（審判長問：是在你們問了之後他才說是槍枝
    ？）是的。（審判長問：有先表明身分嗎？）那時候那個地
    方是一個中古車商，被告說要去賣車子，我們先問老闆說剛
    剛有人報案說這裡有人在把玩槍枝，這時候被告就一直要跑
    開，我們就抓住他問他包包裡面是什麼東西，他就坦承說裡
    面是槍械，他說他要自己拿出來，我們為了安全顧慮，就說
    由我們當著被告的面拿出來，被告就說好。（檢察官：問你
    當時有表明身分嗎？）有。但是不是針對他說的，是身分證
    給老闆看，然後被告也在旁邊，被告就要逃了。我就懷疑他
    是持有槍枝。」等語（參見本院95年3 月22日審判筆錄第3
    、4 頁），可知警方當時係因接獲檢舉有人在上址把玩槍枝
    方到該處盤查，已有確切之根據認為有上開犯罪事實發生；
    雖警員到場時並無法立即確知持有者為何人，然在場之人本
    均有一定之嫌疑，被告於警員向中古車行老闆表明身分及來
    意後，竟無端欲倉皇離開，顯與一般守法之人受警盤查時之
    反應不同，是警員依被告當時異常之行為舉措而產生合理的
    懷疑，認為被告可能持有槍枝，亦屬具有確切之根據，故於
    被告表明持有上開手槍、子彈之前，具有偵查犯罪權限之警
    員既已有確切之根據對於被告持有上開槍枝之犯行產生合理
    懷疑，即非屬「未發覺之罪」，縱使被告係主動表明持有上
    開手槍、子彈，亦與刑法第62條前段自首之要件不符，不構
    成自首。
  (四)本院爰審酌未經許可之槍砲、彈藥，其持有及流通危害人身
    安全、社會秩序至鉅，而為國法所厲禁，並經各類教育及傳
    媒廣為宣導週知，被告應無不知之理，被告雖係因曾與人發
    生糾紛遭到毆打之故，而持有前開手槍、子彈作為防身之用
    ，惟手槍、子彈對他人生命、身體安全具有高度危險性，被
    告縱使遭受他人之不法侵害，仍應尋求警察機關協助，或以
    其他得合法持有之物品防衛自身安全，不能以此為由，恣意
    持有可發射子彈具有殺傷力之改造手槍、子彈，其犯罪之情
    狀尚難認可憫恕，兼衡被告持有前開改造手槍、子彈並無其
    他犯罪目的或持以為其他犯罪行為，持有之時間非長，對於
    社會治安所生實際危害尚非嚴重，暨其犯後坦承主要犯行之
    態度等一切情狀，量處如主文所示之刑，並就罰金刑部分諭
    知如易服勞役之折算標準，以資懲儆。
  (五)扣案上開仿CLOCK 17型半自動手槍製造之玩具手槍換裝土造
    金屬槍管改造而成之改造手槍一枝（含彈匣一個；槍枝管制
    編號0000000000號）、改造子彈三顆經鑑定結果均具有殺傷
    力，業如前述，屬違禁物，不問係何人所有，均應依刑法第
    38條第1 項第1 款規定沒收之。至其中一顆具有殺傷力之扣
    案土造子彈，業經鑑驗試射擊發而失其效能，所遺留之彈頭
    及彈殼，已非屬違禁物，爰不予宣告沒收，附此敘明。
據上論斷，應依刑事訴訟法第299 條第1 項前段，槍砲彈藥刀械
管制條例第8 條第4 項、第12條第4 項，刑法第11條前段、第55
條、第47條、第42條第2 項、第38條第1 項第1 款，現行法規所
定貨幣單位折算新臺幣條例第2 條，判決如主文。
本案經檢察官丙○○到庭執行職務。
中    華    民    國    95    年    3     月    31    日
                  刑事第十八庭審判長法  官 李幼妃
                                    法  官 鄭燕璘
                                    法  官 張紹省
以上正本證明與原本無異。
如不服本判決應於送達後十日內向本院提出上訴狀。
                                    書記官 周雅玲
中    華    民    國    95    年    3     月    31    日
附錄本案論罪科刑法條全文
槍砲彈藥刀械管制條例第8條
未經許可，製造、販賣或運輸鋼筆槍、瓦斯槍、麻醉槍、獵槍、
空氣槍或第四條第一項第一款所定其他可發射金屬或子彈具有殺
傷力之各式槍砲者，處無期徒刑或五年以上有期徒刑，併科新臺
幣一千萬元以下罰金。
未經許可，轉讓、出租或出借前項所列槍枝者，處五年以上有期
徒刑，併科新臺幣一千萬元以下罰金。
意圖供自己或他人犯罪之用，而犯前二項之罪者，處無期徒刑或
七年以上有期徒刑，併科新臺幣一千萬元以下罰金。
未經許可，持有、寄藏或意圖販賣而陳列第一項所列槍枝者，處
三年以上十年以下有期徒刑，併科新臺幣七百萬元以下罰金。
第一項至第三項之未遂犯罰之。
槍砲彈藥刀械管制條例第12條
未經許可，製造、販賣或運輸子彈者，處一年以上七年以下有期
徒刑，併科新臺幣五百萬元以下罰金。
未經許可，轉讓、出租或出借子彈者，處六月以上五年以下有期
徒刑，併科新臺幣三百萬元以下罰金。
意圖供自己或他人犯罪之用，而犯前二項之罪者，處三年以上十
年以下有期徒刑，併科新臺幣七百萬元以下罰金。
未經許可，持有、寄藏或意圖販賣而陳列子彈者，處五年以下有
期徒刑，併科新臺幣三百萬元以下罰金。
第一項至第三項之未遂犯罰之。


司法院資訊處製作；財團法人民間司法改革基金會備份。
